臺灣臺中地方法院民事判決　九十三年度訴字第一一四六號
　　原　　　告　華南商業銀行股份有限公司
　　法定代理人　乙○○
　　訴訟代理人　甲○○
　　被　　　告　丙○○
右當事人間清償借款事件，經本院於民國九十三年八月十二日言詞辯論終結，判決如
左：
    主      文
原告之訴駁回。
訴訟費用由原告負擔。
    事      實
甲、原告方面：
  壹、聲明：被告應給付原告新台幣（下同）壹佰捌拾萬仟佰拾元，及如附
      表所示之利息、違約金。
  貳、陳述：訴外人黃添福先後於民國八十八年六月二十一日及同年六月二十八日邀
      同被告為連帶保證人，向原告借款二筆，金額各新台幣（下同）壹佰萬元，其
      借款日、到期日及利率各如附表所示。且雙方約定二筆借款各自借款日起，前
      二十四個月按月付息，自第二十五個月起，再依年金法，按月平均攤付本息，
      ，遲延履行時，除各按上開利率計息外，逾期在六個月以內者，各按上開利率
      百分之十，逾期超過六個月者，各按上開利率百分之二十計付違約金，並簽立
      有授信約定書一份及消費者貸款契約二份為憑。詎訴外人黃添福分別自九十年
      十一月二十二日及同年十一月二十九日起即未依約繳納系爭二筆借款之本息，
      依約已視為全部到期，屢經原告催討，仍置之不理。而被告係連帶保證人，自
      應負連帶清償責任。爰依連帶保證之法律關係，請求被告給付如聲明所示之本
      金、利息及違約金。
  參、對被告抗辯所為之陳述：
    一被告簽立之系爭授信約定書中第壹拾肆條係屬個別商議條款，被告雖未於第壹
      拾柒條個別商議條款逐項填載，惟第拾柒條有註明「個別商議條款：（經立約
      人簽名或蓋章後生效）」，且被告已於該條下之立約人處親自簽章，表示對個
      別商議條款並未否定；又被告亦已於合理期間內審閱該約定書之全部條文，並
      承諾簽立該約定書，且加蓋「留存印鑑樣式」，同時原告與被告另簽有「印鑑
      卡」，於該印鑑卡上明確敘明原告與被告間往來行為以該印鑑為憑，並經被告
      親筆簽名蓋章確認，故憑該印鑑簽訂之消費者貸款契約及增補契約，被告自應
      負連帶保證責任。
    二系爭消費者貸款契約及增補契約上有關被告之簽名究係何人所簽，由於事隔多
      年，據當時原告銀行經辦人員表示已無法確定，當時係因借款人提供之「印鑑
      章」與原告銀行留存者相符，原告乃同意予以簽訂系爭消費者貸款契約及增補
      契約，被告亦承認該印鑑確為其本人所有無誤。另被告自稱該印鑑係由其親自
      交付其兄嫂周玉琴，惟並未授權其向原告辦理系爭借款，原告銀行經辦人員於
      受理時並無從知悉周玉琴是否具有被告之授權，但因其所持被告印鑑與原告留
      存之印鑑相符，致原告銀行經辦人員就外觀上，認為其具有被告之授權，進而
      憑以辦理借款，故被告難辭其責。
    三原告已於八十八年六月二十一日及同年六月二十八日貸放系爭二筆借款並撥入
      借款人黃添福之存款帳戶內，惟因原告行舍於九二一地震中全倒，系爭借款之
      轉帳傳票（包含轉出及轉入）業經滅失，故無法提出。況訴外人黃添福對系爭
      借款並不爭執，且原告已對其取得鈞院九十二年度執字第一二九四四號債權憑
      證。
  肆、證據：提出授信約定書影本、留存印鑑卡影本各一份、消費者貸款契約影本、
      增補契約影本、貸款本息攤還表影本各二份、存款往來明細表一份、放款往來
      明細表二份、基本放款利率明細表影本及鈞院九十二年度執字第一二九四四號
      債權憑證影本各一份為證。
乙、被告方面：
    被告未於最後言詞辯論期日到場，據其以前到庭所為之聲明及陳述如左：
  壹、聲明：請求駁回原告之訴。
  貳、陳述：
    一系爭授信約定書確實是被告所簽名蓋章，此係其兄黃添福要向原告借款肆拾萬
      元，邀其擔任連帶保證人，後來該筆借款已清償完畢。因被告有另幫黃添福擔
      任其向第一銀行借款之連帶保證人，後因黃添福要辦理展期轉單，故黃添福之
      妻即被告兄嫂周玉琴來向被告拿印章去辦理展期手續，故被告曾經將印章交給
      周玉琴使用，沒幾天她就把印章還給被告。
    二系爭消費者貸款契約及增補契約各二份，其上之印文均為真正，但並非被告所
      蓋，且其上被告之簽名亦非被告所為。又被告亦未曾同意擔任黃添福系爭二筆
      借款之連帶保證人。事後被告有收到原告之催繳通知，立即有向原告表示異議
      。
  、證據：聲請訊問證人黃添福及周玉琴為證。
    理      由
一、本件被告經合法通知，未於最後言詞辯論期日到場，核無民事訴訟法第三百八十
    六條所列各款情形，爰依原告之聲請，由其一造辯論而為判決。
二、兩造不爭執之事實：
  (一)被告曾於八十八年三月三日，因擔任訴外人黃添福向原告借款之連帶保證人，而
    簽立系爭授信約定書及留存印鑑卡，並在系爭授信約定書第拾柒條立約人欄簽名
    蓋章。
  (二)訴外人黃添福於八十八年三月三日向原告所借之款項，已經清償完畢；另其於八
    十八年六月二十一日及同年六月二十八日向原告所借之系爭二筆借款，均係新貸
    。
  (三)簽立系爭消費者貸款契約及增補契約各二份時，被告均未在場，而是由訴外人周
    玉琴代被告在連帶保證人欄簽名，並代被告蓋章。
  (四)系爭消費者貸款契約及增補契約各二份連帶保證人欄之被告印文均為真正，即是
    與被告於八十八年三月三日所簽系爭授信約定書及留存印鑑卡留存之印鑑為同一
    印章。
三、得心證之理由：
  本件兩造所爭執之點，應在於兩造間就系爭二筆借款之連帶保證關係是否存在？說
  明如下：
  (一)依系爭授信約定書第壹拾肆條係記載：「為便於嗣後立約人（即被告）與貴行（
    即原告）一切受（授）信往來（含立約人之保證行為），立約人茲同意，除另有
    約定外，憑後列留存印鑑式樣蓋（簽）於受（授）信契據，即生效力。（本條為
    個別商議條款）」等語。又第壹拾柒條係記載：「個別商議條款：（經立約人簽
    名或蓋章後生效）前開第伍條第  款、第陸條第  款、及第  條之個別商議條款
    ，立約人同意其為本契約之一部，並願遵守約定」等語。雖被告確有在系爭授信
    約定書第拾柒條立約人欄簽名蓋章，惟觀諸該約定書第拾柒條所載個別商議條款
    除印刷字體外，其餘空格均未填載，亦未見有第壹拾肆條個別商議條款之記載，
    是尚難僅憑被告有在該約定書第拾柒條立約人欄簽名蓋章，即遽認兩造於立約時
    曾就該約定書第壹拾肆條為個別商議，故要難認被告已同意該第壹拾肆條條款亦
    為系爭授信約定書之一部分。此外，遍觀系爭授信約定書，僅係兩造就被告對原
    告之一切受（授）信往來所為之概括約款，並未就被告願意擔任訴外人黃添福於
    某段期間內向原告所有借款之連帶保證人乙節為約定。且除系爭消費者貸款契約
    及增補契約各二份外，原告並未主張被告另有簽立連帶保證書予原告，故被告有
    無同意擔任系爭二筆借款之連帶保證人，仍應視兩造就系爭二筆借款有無個別成
    立連帶保證之法律關係。
  (二)再者，依系爭留存印鑑卡係記載：「逕啟者本戶（即被告）向貴行（即原告）所
    為一切往來之印鑑以右列印鑑為憑，即請查照存驗為荷」等語。然借款人、連帶
    保證人與金融機構第一次往來時，簽立授信約定書並留存印鑑卡，作為日後可能
    發生債權債務之一般規範，可節省締約成本，固符合實際需要，惟立約人之債務
    仍應基於日後與金融機構之各項業務而發生，故金融機構在辦理授信業務時，對
    於借款人、連帶保證人是否願辦理該借款、連帶保證或授權他人為之，仍負審核
    之義務，不得完全出於便宜，僅憑他人所出具之印章與借款人、連帶保證人留存
    之印鑑卡相符，概認本人有授權他人辦理之意思，否則即使借款人、連帶保證人
    蒙受過大風險，損害與利益之間，顯不相當。是以，被告是否同意擔任系爭二筆
    借款之連帶保證人，仍須視被告與原告間是否有意思表示之合致而定，非僅憑系
    爭系爭消費者貸款契約及增補契約各二份蓋有該被告之印文即認其應負連帶保證
    人責任。
  (三)又被告所舉之證人黃添福及周玉琴到庭證稱：簽立系爭消費者貸款契約及增補契
    約各二份時，被告均未在場，而是由周玉琴代被告在連帶保證人欄簽名，並代被
    告蓋章；且被告並不知道其拿該印章是要辦理貸款手續，亦未曾概括授權其拿該
    印章去辦貸款手續等語，此為原告所不否認，應可認定。是原告既不否認系爭消
    費者貸款契約及增補契約各二份連帶保證人欄被告之簽名蓋章均為訴外人周玉琴
    所為，且被告當時並未在場，原告復未能舉證證明被告確有表示同意擔任系爭二
    筆借款之連帶保證人，而委由他人在系爭消費者貸款契約及增補契約各二份簽名
    蓋章，則單憑系爭消費者貸款契約及增補契約各二份連帶保證人欄有被告印文之
    事實，並不足以認定被告已同意擔任系爭二筆借款之連帶保證人。
  (四)綜上各節，被告既未在系爭消費者貸款契約及增補契約各二份簽名或蓋章，原告
    亦未能證明系爭消費者貸款契約及增補契約各二份之被告印文係被告為擔任系爭
    二筆借款之連帶保證人，而由其授權他人蓋用，自難認被告已與原告達成為系爭
    二筆借款連帶保證之合意，被告辯稱未同意擔任系爭二筆借款之連帶保證人等語
    ，堪以採信。
  (五)從而，原告依連帶保證之法律關係，請求被告給付壹佰捌拾萬仟佰拾元
    ，及如附表所示之利息、違約金，為無理由，應予駁回。
四、據上論結，本件原告之訴為無理由，依民事訴訟法第三百八十五條第一項前段、
    第七十八條，判決如主文。
中　　　華　　　民　　　國　　九十三　　年　　　八　　　月　　二十七  　日
                                    臺灣臺中地方法院民事第四庭
~B法　　　官　許秀芬
右為正本，係照原本作成。
如不服本判決，應於判決送達後二十日內，向本院提出上訴狀。
中　　　華　　　民　　　國　　九十三　　年　　　八　　　月　　二十七  　日
~B法院書記官
